【裁判字號】    98,抗,111
【裁判日期】    980408
【裁判案由】    本票裁定
【裁判全文】
臺灣臺中地方法院民事裁定  98年度抗字第111號
抗告人  甲○○
相對人  乙○○
上列抗告人與相對人間因聲請本票裁定事件，抗告人對於中華民
國98 年3月5日本院簡易庭所為之裁定 (98年度司票字第2493號)
提起抗告，本院合議庭裁定如下：
    主  文
抗告駁回。
抗告程序費用新臺幣壹仟元由抗告人負擔。
    理  由
一、按執票人依票據法第123條規定，向本票發票人行使追索權
    時，聲請法院裁定對發票人之財產強制執行者，係屬非訟事
    件，此項聲請之裁定，及抗告法院之裁定，僅依非訟事件程
    序，以審查強制執行許可與否，並無確定實體上法律關係存
    否之效力。亦即，法院就本票形式上之要件是否具備予審查
    為已足；如發票人就票據債務之存否有爭執時，應由發票人
    提起確認之訴，以資解決，即該本票債務是否已因清償而消
    滅，應依訴訟程序另謀解決，殊不容於裁定程序中為此爭執
    （最高法院56年度臺抗字第714號、57年度臺抗字第76號判
    例要旨參照）。
二、相對人主張：其執有抗告人簽發如原裁定附表所示之本票，
    並免除作成拒絕證書，詎經提示未獲付款，聲請裁定許可強
    制執行等情，已據提出本票3紙為證。原裁定予以准許，即
    無不合。
三、抗告意旨略以：(一)抗告人簽發系爭3紙本票，係向相對人購
    買房地分期付款之擔保，抗告人並同時將名下所有臺南縣六
    甲鄉○○○段第68之172、68之173、68之174地號土地，分
    別設定新臺幣 (下同)144萬元之第一順位普通抵押權予相對
    人，依土地登記謄本之記載，清償日期應係「民國108年8月
    31 日」，系爭3紙本票到期日記載「97年7月30日」係相對
    人所偽造，系爭本票債權尚未到清償期。(二)兩造簽訂不動產
    買賣契約書第6條約定：雙方同意任何一方違約時，無庸催
    告，本約視同解除。抗告人早已違約，沒有按期付款，則兩
    造簽訂不動產買賣契約書業已視同解除，相對人至多僅得將
    抗告人所繳納之買賣價金視為違約金而沒入，且如果全數沒
    入亦有顯失公平之情況。而抗告人尚未繳納之買賣價金即本
    件相對人請求之本票債權金額，已因契約解除而不存在。相
    對人對本票原因關係有效成立之積極事實，自應負舉證責任
    等語。惟查，抗告人所稱即使屬實，亦僅係實體上之爭執，
    依前開說明，應由抗告人另行提起訴訟，以資解決，本件非
    訟程序不得加以審究，仍應為許可強制執行之裁定。是抗告
    人之抗告為無理由，應予駁回。
四、據上論結，本件抗告為無理由，依非訟事件法第46條、第21
    條第2項、第24條第1項，民事訴訟法第495條之1第1項、第4
    49條第1項、第78條，裁定如主文。
中    華    民    國    98    年    4     月    8     日
                  民事第一庭  審判長法  官  張瑞蘭
                                    法  官  卓進仕
                                    法  官  劉正中
以上正本係照原本作成。
如不服本裁定，僅得於收受本裁定正本送達後10日內，以適用法
規顯有錯誤為理由，向本院提出再抗告狀，（須附繕本一份及繳
納再抗告裁判費新臺幣1,000元），經本院許可後始可再抗告，
前項許可以原裁定所涉及法律見解具有原則上重要性者為限。
中    華    民    國    98    年    4     月    8     日
                                    書記官  林素珍


司法院資訊處製作；財團法人民間司法改革基金會備份。
